臺灣士林地方法院小額民事判決
110年度士小字第2326號
原      告  富邦產物保險股份有限公司

法定代理人  賴榮崇  
訴訟代理人  石益帆  
            黃律皓  
被      告  葉孝明  


上列當事人間侵權行為損害賠償事件，於中華民國111年6月7日
言詞辯論終結，本院判決如下：
    主  文
被告應給付原告新臺幣肆萬零肆佰伍拾伍元，及自民國一百一十
年十二月十七日起至清償日止，按年息百分之五計算之利息。
原告其餘之訴駁回。
訴訟費用新臺幣肆仟元，其中新臺幣貳仟零肆拾參元由被告負擔
，餘由原告負擔。
本判決原告勝訴部分得假執行。
    事實及理由要領
一、原告起訴主張：被告於民國108年12 月31 日16時16分許，
    駕駛車牌號碼：000-0000 號自用小客車（下稱A車），於行
    經臺北市大同區重慶北路4段北往南方向處時，因涉有同向
    行駛欲進入一車道時未讓直行車先行之過失，致撞擊原告所
    承保訴外人何予甯駕駛之車牌號碼：000-0000號自用小客車
    （下稱B車），造成B 車受有損害。經送廠維修後，計支出
    修復費用共新臺幣（下同）79,194元（其中工資費用：50,9
    04 元及零件費用：28,290元），原告已全部依保險契約賠
    付予何予甯，依保險法第53條規定，原告自得代位求償。為
    此，爰依保險法第53條、民法第184 條第1 項前段、第191 
    條之2之規定，聲明請求被告應給付79,194元，及自起訴狀
    繕本送達翌日起至清償日止，按年息5 ％計算之利息等語。
二、被告則以：本件交通事故事故發生當時，伊係駕駛A車在重
    慶北路北上中山高速公路匣道入口前，當時車道擁擠所有車
    輛是以緩步緩停的速度逐漸往前行。伊所駕A車係以右邊的
    漸縮車道併入重慶北路主幹道，欲開往北上高速公路入口匣
    道。於此情境下伊不可能不讓直行車先行，而是以非常緩慢
    的速度前進。事故發生當時原告保車駕駛何予甯所駕B車係
    以高速或暴衝的速度，以近乎無接觸的方式，從A車後方擦
    過A車後即立刻停止，A、B部兩車係以無接觸的狀態停留在
    現場等待交通員警前來處理。B車右邊後照鏡及突出的車邊
    飾條將A車擦出兩條擦痕，而擦痕事後以不吸水拭布可以完
    全抹去擦痕。此外，再無其他損壞的部分，鈑金也無任何凹
    陷與碰撞之痕跡。是伊也未將A車送修，依原告提出之維修
    單據可知車左右兩邊的保險桿支架皆損壞，右邊後視鏡也損
    壞。對比A車之損傷的程度，實難以理解B車之損傷是如何造
    成的。況以原告所提出之車損照片，也看不出有嚴重損毀的
    情況。恐有因保有車損險而恣意過度維修之情。就本件交通
    事故伊認為自己沒有過失，聲請送肇事責任鑑定，並同意聲
    請維修人員到庭作證等語，資為抗辯；並聲明求為駁回原告
    之訴。
三、原告主張被告於上開時、地駕駛A 車與何予甯駕駛之B車發
    生本件交通事故，造成B 車受有損害等情，業據提出道路交
    通事故當事人登記聯單、汽車險理賠申請書、行車執照、駕
    駛執照估價單、零件認購單、車損照片及統一發票等件為證
    ，且經本院依職權向臺北市政府警察局交通警察大隊函調之
    道路交通事故初步分析研判表、道路交通事故現場圖、道路
    交通事故補充資料表、A3類道路交通事故調查紀錄表、道路
    交通事故當事人登記聯單及現場照片等件核閱無訛。被告
　　雖否認有過失，並抗辯本件A、B兩車沒有直接碰撞，而是B
    車右後照鏡、右前葉子板擦撞倒A車車身等情，惟觀諸卷附
    現場照片編號第13至16號（見本院卷第50-51頁）明顯可見A
    車左側車身與B右側車身確有發生碰撞之情，被告空言抗辯
    本件A、B兩車沒有直接碰撞云云，已難憑信。至被告雖另抗
    辯：本件交通事故發生當時係何予甯駕駛B車以高速自後方
    擦過A車左側車身後即立刻停止，伊認為自己沒有過失云云
    。惟本件經被告聲請送臺北市車輛行車事故鑑定會鑑定，其
    鑑定意見認：甲○○(原名葉翊鋒)駕駛AMX-6198號自小客車(A
    車) ：匯入主線車道時未讓主線車道車輛先行且未顯示方向
    燈。(肇事主因)。二、何予甯駕駛EAA-0lll號自小客車(B車
    ) ：未注意車前狀況並隨時採取必要之安全措施(肇事次因)
    」等語（見本院卷第90頁），有臺北市交通事故裁決所於11
    1年2月22日以北市裁鑑字第1113002120號函所附鑑定意見書
    在卷可按。由是可知，本件交通事故發生當時，被告駕駛之
    A車為支線道車，而何予甯駕駛之B車為幹線道車。被告駕駛
    A車於右側漸縮車道欲向左靠向併入主幹道時，有未顯示左
    方向燈，且未禮讓行駛於後方由何予甯駕駛之B車先行之過
    失而肇事。而卷附道路交通事故初步分析研判表（見本院卷
    第36頁），亦同此認定。是被告抗辯本件交通事故發生係何
    予甯駕駛B車高速自後方撞伊駕駛之A車左側車身後，伊沒有
    過失云云，顯與上開事證不符，為不可採。
四、按因故意或過失，不法侵害他人之權利者，負損害賠償責任
    ，民法第184 條第1 項前段定有明文。又依民法第196 條規
    定，不法毀損他人之物者，被害人得請求其物因毀損所減少
    之價額，而所謂賠償物被毀損所減少之價額，得以修復費用
    為估定標準，但以必要者為限（最高法院77年度第9 次民事
    庭會議決議參照）。是本件原告因被告駕駛A 車之過失行為
    致B 車受損，以修理費作為減少價額之依據，請求被告賠償
    ，自為法所許。據原告所提估價單及統一發票，B車之修復
    費用為79,194元（其中工資費用：50,904 元及零件費用：2
    8,290元）。上開估價單係由B車原廠所開立，核其修繕項目
    亦與D 車車損部分大致相符。被告雖爭執該估價單內部分維
    修項目，惟被告聲請傳喚之維修人員經二次合法通知而均未
    到庭，復未舉證證明該維修項目有何不合理之處，或修繕費
    用有何過高之情，是被告此部分之抗辯，亦不可採。然而以
    新零件更換舊零件之零件折舊部分非屬必要費用，應予扣除
    。查B車係於105年12月15日出廠使用（依法推定為該月15日
    ），有行車執照附卷可稽（見本院卷第7頁），依行政院所
    頒固定資產耐用年數表及固定資產折舊率表規定，小客車耐
    用年數為5年，依定率遞減法每年應折舊一千分之三百六十
    九，參酌「營利事業所得稅查核準則」第95條第6項規定「
    固定資產提列折舊採用平均法或定率遞減法者，以1年為計
    算單位，其使用期間未滿1年者，按實際使用之月數相當於
    全年之比例計算之，不滿1月者，以1月計」。據此，則至發
    生本件交通事故之日即108年12月31日為止，B車已實際使用
    3年1月，故原告就更換零件部分，所得請求被告賠償之範圍
    ，扣除如附表計算式所示之折舊值後，應以6,889元為限，
    加上其餘非屬零件之工資費用50,904元，共計57,793元。
五、末按損害之發生或擴大，被害人與有過失者，法院得減輕賠
    償金額，或免除之，民法第217條第1項有明文規定。經查，
    觀諸卷附臺北市車輛行車事故鑑定會鑑定意見及道路交通事
    故初步分析研判表肇因之記載可知，被告駕駛A車固有匯入
    主線車道時未讓主線車道車輛先行且未顯示方向燈之過失，
    為本件交通事故肇事原因，惟原告保車駕駛何予甯駕駛B車
    有未注意車前狀況並隨時採取必要之安全措施，同為造成本
    件交通事故之原因，堪認原告就本件交通事故之發生亦與有
    過失甚明，爰認被告就本件交通事故發生固應負70％之過失
    責任，惟原告亦應負30％之過失責任，始屬衡平。本院爰適
    用過失相抵之法則，減輕被告賠償金額30％，故被告應賠償
    之金額應核減為40,455元（計算式：57,793元×70％＝40,455
    元；元以下四捨五入）。
六、從而，原告依民法侵權行為法律關係，請求被告賠償40,455
    元，及自起訴狀繕本送達翌日（即110年12月17日）起至清
    償日止，按年息5％計算之利息，為有理由，應予准許，逾此
    部分之請求，為無理由，應予駁回。
七、本件事證已臻明確，兩造其餘攻擊防禦方法及未經本院援用
    之證據，核與判決之結果不生影響，爰不一一論駁，併此敘
    明。
八、本件原告勝訴部分係就民事訴訟法第436 條之8 第1 項適用
    小額程序所為被告敗訴之判決，依同法第436 條之20之規定
    ，應依職權宣告假執行，並依職權確定訴訟費用額為4,000
    元（含第一審裁判費1,000 元及鑑定費3,000 元），其中2,
    043 元應由被告負擔，餘由原告負擔。
中　　華　　民　　國　　111 　年　　6 　　月　　17　　日
                  士林簡易庭  法  官  張明儀
以上為正本係照原本作成。
如不服本判決，應於送達後20日內，向本院提出上訴狀並應記載
上訴理由，表明關於原判決所違背之法令及其具體內容與依訴訟
資料可認為原判決有違背法令之具體事實，如於本判決宣示後送
達前提起上訴者，應於判決送達後20日內補提上訴理由書（須附
繕本）。
中　　華　　民　　國　　111 　年　　6 　　月　　17　　日
                              書記官  劉彥婷
附表
-----
折舊時間           金額
第1年折舊值        28,290×0.369=10,439
第1年折舊後價值    28,290-10,439=17,851
第2年折舊值        17,851×0.369=6,587
第2年折舊後價值    17,851-6,587=11,264
第3年折舊值        11,264×0.369=4,156
第3年折舊後價值    11,264-4,156=7,108
第4年折舊值        7,108×0.369×(1/12)=219
第4年折舊後價值    7,108-219=6,889